【裁判字號】    98,司繼,64
【裁判日期】    980820
【裁判案由】    拋棄繼承
【裁判全文】
臺灣雲林地方法院民事裁定              98年度司繼字第64號
聲  請  人  丁○○
            甲○○
            乙○○
上列聲請人聲明拋棄繼承事件，本院裁定如下：
    主  文
聲請駁回。
程序費用由聲請人負擔。
    理  由
一、聲請意旨略以：聲請人丁○○等三人為被繼承人丙○○之孫
    子女，丙○○於民國（下同）93年11月15日死亡，其等之父
    許石平為丙○○之子，早於70年7 月26日死亡，聲請人等於
    其父親過世後，便與母親北上生活，期間對被繼承人之債務
    及財產狀況，並不知悉，殆至接獲本院98年度執辛字第6281
    號函後，始知代位繼承被繼承人丙○○之債務，為此依民法
    第1174條第2項聲明拋棄繼承權等語。
二、按繼承人得拋棄其繼承權，前項拋棄應於知悉其得繼承之時
    起2 個月內向法院為之，修正前之民法第1174條第1 項、第
    2 項分別定有明文。準此，繼承權之拋棄以繼承人為限。次
    按，遺產繼承人，除配偶外，依下列順序定之：(一)直系血親
    卑親屬。(二)父母。(三)兄弟姐妹。(四)祖父母。又第1138條所定
    第一順序之繼承人，有於繼承開始前死亡或喪失繼承權者，
    由其直系血親卑親屬代位繼承其應繼分；民法第1138條、第
    1140條定有明文。
三、經查：
   （一）聲請人雖主張渠等於接獲本院強制執行命令前，完全
         不知被繼承人之債權債務及財產關係，惟，修正前之
         民法第1174條第2 項係規定「應於知悉其得繼承之時
         」起二個月內以書面向法院為拋棄繼承之表示，而所
         謂「知悉其得繼承之時」，參諸首開說明，係指知悉
         得為繼承人者而言。至於被繼承人之權利義務，如遺
         產、債務等，其繼承人是否知悉，要與知悉得繼承與
         否無涉（參照臺灣高等法院86年度家抗字第131 號裁
         定），即以繼承人客觀上處於得知悉已為繼承人之事
         實狀態為認定，以避免繼承之法律關係長期處於不確
         定狀況，影響交易安全，因之聲請人執前詞置辯其未
         逾拋棄繼承之法定期間，顯不足採。
   （二）又上開有關代位繼承之法律規定，自民法繼承編19年
         12 月26 日修正制定、20年5 月5 日施行迄今業已長
         達78年餘，期間均未變更，縱使聲請人不知法律規定
         ，亦屬己責，而與誤認客觀事實而不知有繼承權，應
         自知悉有繼承權之時起算法定期間之情有別，是尚不
         得僅因不知法律規定即據以恢復其已喪失之權利。
   （三）准此，本件聲請人既於被繼承人丙○○死亡時即已知
         悉其死亡之事實，僅對被繼承人生前之債權債務關係
         及代位繼承之法律規定不明瞭，參諸首開說明，聲請
         人拋棄繼承之法定期間仍應自被繼承人丙○○93年11
         月15日死亡時起算，則聲請人遲至98年8 月14日始向
         本院聲明拋棄繼承，顯逾二個月之法定期間，復無從
         補正，依前揭規定，其聲明顯於法不合，應予駁回。
四、爰裁定如主文。
中    華    民    國    98    年    8     月    20    日
                  家事法庭 司法事務官  張素華
以上正本係照原本作成。
如不服本裁定，應於裁定送達後10日內，以書狀向本院司法事務
官提出異議。
中    華    民    國    98    年    8     月    20    日
                               書記官  陳雅慧


司法院資訊處製作；財團法人民間司法改革基金會備份。
